臺灣高等法院刑事裁定
110年度毒抗字第1586號
抗  告  人  
即  被  告  吳家丞



上列抗告人即被告因違反毒品危害防制條例案件，不服臺灣新北
地方法院中華民國110年10月29日准予強制戒治之裁定（110年度
毒聲字第2313號），提起抗告，本院裁定如下：
    主  文
抗告駁回。                                              
    理  由
一、原裁定意旨略以：抗告人即被告甲○○（下稱被告）因施用第
    一、二級毒品犯行，前經臺灣新北地方法院110年度毒聲字
    第1111號裁定令入勒戒處所觀察、勒戒，經法務部○○○○○○○○
    附設勒戒處所評估後，認有繼續施用毒品傾向，此有法務部
    ○○○○○○○○民國110年10月21日北所衛字第11013005430號函所
    檢附之有無繼續施用毒品傾向證明書、有無繼續施用毒品傾
    向評估標準紀錄表在卷可參。因認檢察官聲請強制戒治，並
    無不合，應予准許等語。
二、抗告意旨略以：被告於觀察勒戒期間僅由心理醫師評估2次
    ，每次僅1至3分鐘，顯然過於草率，有失客觀性，且評估標
    準將前科紀錄列入分數計算，顯有不公。被告觀察勒戒執行
    完畢後，尚須接續執行有期徒刑4年，顯無繼續施用毒品之
    傾向。被告於勒戒期間均恪守規定，無違規紀錄，表現良好
    ，係因腰椎退化性脊椎炎、慢性高血壓等疾病至醫務所看診
    ，並服用藥物，非有依賴藥物之成癮性，心理醫師此部分評
    估亦有疑慮等語。
三、按觀察、勒戒後，檢察官或少年法院（地方法院少年法庭）
    依據勒戒處所之陳報，認受觀察、勒戒人有繼續施用毒品傾
    向者，檢察官應聲請法院裁定或由少年法院（地方法院少年
    法庭）裁定令入戒治處所強制戒治，其期間為6個月以上，
    至無繼續強制戒治之必要為止，但最長不得逾1年，毒品危
    害防制條例第20條第2項定有明文。次按有無繼續施用毒品
    傾向之評估標準，並非完全以受勒戒人勒戒後之結果為準，
    勒戒前之各種情況，仍應作為評估之依據。依勒戒處所評分
    說明手冊規定，係以前科紀錄與行為表現、臨床評估、社會
    穩定度，三項合併計算分數，每一大項皆有靜態因子與動態
    因子。而關於有無繼續施用毒品傾向之評估標準，法務部業
    於110年3月26日以法矯字第11006001760號函修正頒布「有
    無繼續施用毒品傾向評估標準紀錄表」、「有無繼續施用毒
    品傾向評估標準評分說明手冊」，上開評分說明手冊載明判
    定之原則：「受觀察勒戒人入所後，經過2週時間的觀察、
    勒戒，由處所及醫療人員依據其各項紀錄、資料及觀察勒戒
    期間之行為表現，加以評分。在勒戒人入所4至6週後，可再
    做一次評估以做必要之評分修正。每一大項皆有靜態因子與
    動態因子。先以靜態因子分數評分，靜態因子分數總分在60
    分（含）以上為『有繼續施用毒品傾向』；60分以下，與動態
    因子分數相加，如果總分在60分（含）以上，為『有繼續施
    用毒品傾向』」，又評估標準紀錄表及說明手冊中「前科紀
    錄與行為表現」之第1題及第3題之計分方式修正如下(餘無
    修正)：㈠第1項「毒品犯罪相關司法紀錄」：計分方式修正
    為每筆(次)5分，總分上限為10分；㈡第3項「其他犯罪相關
    紀錄」：計分方式修正為每筆(次)2分，總分上限為10分。
    是被告有無繼續施用毒品傾向，係依具體個案之臨床實務及
    相關事證等情綜合判定，有其相當之專業依據及標準，且涉
    及專門醫學，又衡酌強制戒治之目的，係為協助施用毒品者
    戒斷毒品之心癮及身癮所為之一種保安處分類型，而該評估
    標準係將與判斷有無繼續施用傾向之相關因素加以列舉及量
    化，適用於每一位受觀察、勒戒處分之人，具一致性、普遍
    性、客觀性，以利執法者判定受勒戒人有無繼續施用毒品傾
    向，倘其評估由形式上觀察，無擅斷或濫權等明顯不當情事
    ，法院應予尊重。
四、經查：
㈠、被告前因施用第一、二級毒品，經臺灣新北地方法院以110年
    度毒聲字第1111號裁定准予觀察勒戒，經送法務部○○○○○○○○
    附設勒戒處所施以觀察勒戒後，經該所醫師評定為「有繼續
    施用毒品傾向」，此有上開裁定、及該所110年10月21日北
    所衛字第11013005430號函暨所附之「有無繼續施用毒品傾
    向證明書」及「有無繼續施用毒品傾向評估標準紀錄表」各
    1份在卷足憑（毒偵字第1518號卷第32至34頁）。原審依毒
    品危害防制條例第20條第2項後段規定，准予令入戒治處所
    施以強制戒治，並無不合。
㈡、被告固以前詞指摘原裁定不當。惟被告於執行觀察勒戒期間
    ，經法務部○○○○○○○○附設勒戒處所評分結果，其各項評分結
    果如下：1.「前科紀錄與行為表現」之靜態因子與動態因子
    合計得分為27分。包括：⑴毒品犯罪相關司法紀錄「有，9筆
    」，計10分；⑵首次毒品犯罪年齡為「21-30歲」，計5分；⑶
    其他犯罪相關紀錄「有，6筆」，計10分；⑷入所時尿液毒品
    檢驗為「無藥物反應」，計0分；上開四項靜態因子合計為2
    5分。⑸所內行為表現無重度、輕中度違規，持續於所內抽菸
    ，動態因子評定計2分。2.「臨床評估」之靜態因子與動態
    因子合計得分為36分。包括：⑴物質使用行為：多重毒品濫
    用為「有，種類：海洛因、安非他命」，計10分；合法物質
    濫用為「有，種類：菸」，計2分；使用方式為「有注射使
    用」，計10分；使用年數為「超過1年」，計10分；上開⑴靜
    態因子合計為32分。⑵精神疾病共病（含反社會人格）經評
    定為「無」，計0分；⑶臨床綜合評估（含病識感、動機、態
    度、就醫意願）經評定為「中度」，計4分；上開⑵⑶兩項動
    態因子合計為4分。3.「社會穩定度」之靜態因子與動態因
    子合計得分為2分。包括：⑴工作為「兼職工作（中餐廳）」
    ，計2分；⑵家人藥物濫用「無」，計0分；⑶入所後家人是否
    訪視為「有，1次」，計0分；⑷出所後是否與家人同住，計0
    分。上開「前科紀錄與行為表現」、「臨床評估」、「社會
    穩定度」三項之總分合計為65分（靜態因子共計59分，動態
    因子共計6分），已達「有繼續施用毒品傾向」之評估標準
    。而上揭評估係該勒戒處所相關專業知識經驗人士在被告觀
    察勒戒期間，依其本職學識綜合上開各節評估，具有科學驗
    證而得出被告有繼續施用毒品傾向之結論，且分數計算並無
    錯漏，足認其評估並無顯然不當之狀況，亦無被告所指將在
    所內服用藥物納入評分之情。被告主張評估過程草率云云，
    自非有據。
㈢、至抗告意旨以其尚需執行另案有期徒刑，辯稱無繼續施用毒
    品傾向云云，惟強制戒治處分係屬戒除行為人施用毒品身癮
    及心癮之措施，已如前述，被告身處監禁狀態，與其是否戒
    除毒品之身癮及心癮，要屬二事，自非裁量其是否需接受強
    制戒治所應審酌之因素。被告以此指摘原裁定不當，亦屬無
    據。
五、綜上，原審依毒品危害防制條例第20條第2項後段規定，裁
    定被告令入戒治處所施以強制戒治，期間為6個月以上，至
    無繼續強制戒治之必要為止，但最長不得逾1年，核無違誤
    。本件抗告為無理由，應予駁回。  
據上論斷，應依刑事訴訟法第412條，裁定如主文。
中　　華　　民　　國　　110 　年　　11　　月　　30　　日
                  刑事第二十二庭審判長法　官  王美玲
                                      法　官  陳銘壎
                                      法　官  汪怡君
以上正本證明與原本無異。
不得再抗告。
                                      書記官  高妤瑄
中　　華　　民　　國　　110 　年　　12　　月　　2 　　日